臺灣屏東地方法院刑事判決　　　　　　　 94年度易字第469號
公　訴　人　臺灣屏東地方法院檢察署檢察官
被　　　告　乙○○
上列被告因詐欺案件，經檢察官提起公訴（94年度偵字第3445號
），因被告於本院行準備程序時，就被訴事實為有罪之陳述，經
告知簡式審判程序意旨，並聽取公訴人及被告之意見後，本院合
議庭裁定由受命法官獨任依簡式審判程序審理，判決如下：
    主  文
乙○○幫助意圖為自己不法之所有，以詐術使人將本人之物交付
，處有期徒刑伍月，如易科罰金，以佰元折算壹日。
    事  實
一、乙○○認知某不詳姓名中年男子在報紙上刊登收購帳戶及提
    款卡廣告之目的，係為供向他人詐欺時做為取款之人頭帳戶
    使用，竟基於幫助他人詐欺取財之犯意，於民國94年3 月14
    日一般銀行營業時間內，與該男子相約同往設在屏東市○○
    路459 號之台北富邦銀行屏東分行，開立戶名「乙○○」，
    帳號000-000000000000號之活期儲蓄存款帳戶後，當場以新
    臺幣（下同）3,000 元之代價將存摺及提款卡交付之，旋由
    該男子本於意圖為自己不法所有之詐欺犯意，於94年4 月3
    日撥打甲○○家中電話，以佯稱其丈夫邱景志之現金卡遭人
    盜用，須持提款卡至自動櫃員機操作止付云云為詐術，致甲
    ○○陷於錯誤，於同日晚間9 時30分許至彰化縣田中鎮田中
    郵局前，並按其指示操作自動櫃員機，於欠缺認識之情形下
    ，將帳戶內99,999元匯入乙○○提供之上開人頭帳戶內而受
    損害。
二、案經屏東縣警察局屏東分局報告臺灣屏東地方法院檢察署檢
    察官偵查起訴。
    理  由
一、前揭時地被告乙○○與該不詳姓名中年男子同往銀行辦理開
    戶，並當場以3,000 元之代價將存摺及信用卡交付之，旋被
    害人甲○○遭以上開方式詐騙，於欠缺認識之情形下，將自
    己帳戶內存款匯入上開帳戶之事實，除據被告乙○○於本院
    審理時自白不諱，並據被害人甲○○於警詢中指述綦詳，復
    有中華郵政公司自動櫃員機交易明細表一張、彰化縣警察局
    田中分局田中派出所受理各類案件紀錄表、呈報單、受理人
    頭帳戶犯罪案件帳戶警示、電話斷話簡便表格各一紙、台北
    富邦商業銀行股份有限公司屏東分行94年5 月13日（）北
    富銀屏第62號函附對帳單一份附卷可稽，堪信為真。
二、另被告乙○○雖辯稱其提供帳戶予該不詳姓名中年男子使用
    時，僅據表示係作為人頭以辦理健保、勞保或其他團體保險
    等用途，對於嗣後遭持以為電話詐欺之人頭取款帳戶並無認
    識云云。然姑不論政府因近年不法集團以電話向不特定人詐
    稱中獎、退稅、擄人勒贖、信用卡遭盜用等方式，騙取被害
    人匯款或依指示操作自動櫃員機轉帳至預先取得供規避查緝
    人頭帳戶之詐騙行為猖獗，不僅早已透過媒體、廣告大力宣
    導防範，並成立專責之反制、偵辦單位，就現代國人日常生
    活經常須接觸之自動櫃員機周圍及操作時顯示之畫面，亦無
    不以醒目之方式再三提醒，行政院猶因而作成降低每日可轉
    帳金額上限等，限制人民以自動設備進行金融交易活動之重
    大政策，引起社會廣泛討論，自非依其於本院審理時自承曾
    受高職教育，並已進入社會工作數年（詳本院卷第24頁、第
    25頁審理筆錄）之被告乙○○所能諉為不知者，是其辯稱對
    該不詳姓名中年男子無端以3,000 元之代價受購存摺、提款
    卡，係供向他人實施電話詐騙以為人頭帳戶並不知情云云，
    顯與事理不符，不足採信。況且，按刑法上規定之幫助犯，
    除在客觀上對正犯之犯罪行為有所助力外，其主觀上雖須對
    該犯罪之事實亦有共同認識始能成立，然幫助犯相對於正犯
    既僅具有從屬性，對於正犯之全部犯罪計劃原不具支配地位
    ，是其認識之程度僅限於正犯實施犯罪行為之態樣即為以足
    ，原不以其對正犯之犯罪計劃流程有全盤認識者為限。申言
    之，苟被告乙○○果能證明其因特別因素而對前述現今一般
    社會大眾及依其年齡、身分、智識程度均應有之常識並無認
    識，然其既自承所認知該不詳姓名中年男子取得自己存摺、
    信用卡之目的，係供辦理健保、勞保或其他團體保險等用途
    使用，茲以健保、勞保或其他團體保險加入者之身分，既以
    在相同單位工作或具備其他共同背景條件之人為限，此為已
    有數年社會工作經驗之被告乙○○所明悉者，今以其對該不
    詳姓名中年男子之基本資料尚全無所悉，遑論與之有可供合
    法投保以享受其利益或優惠之共同背景條件，對該男子蒐集
    前開個人金融帳戶之目的係藉以實施詐術，並使該等保險承
    辦人員因陷於錯誤而予受理，顯有認識，竟仍交付存摺、提
    款卡等個人金融重要證件以提供助力，足徵被告乙○○主觀
    上對其幫助行為所加功者為刑法詐欺罪之正犯行為，知之甚
    明，前開辯詞，尚不影響其幫助犯之成立，是本件被告乙○
    ○犯罪事證已臻明確，應依法論科。
三、按以自己共同犯罪之意思，參與實施犯罪構成要件以外之行
    為，或以自己共同犯罪之意思，事先同謀，而由其中一部分
    人實施犯罪之行為者，為共同正犯，司法院大法官會議釋字
    第109 號著有解釋。查被告乙○○就上開不詳姓名中年男子
    實施之詐欺犯罪行為，並無犯意聯絡或行為分擔，其以存摺
    、提款卡提供而予以詐欺犯行之助力者，亦非刑法詐欺罪之
    構成要件行為，是核被告乙○○所為，係刑法第30條第1 項
    前段、第339 條第1 項詐欺取財罪之幫助犯，應依同法第30
    條第2 項規定，按正犯之刑減輕之。爰審酌被告乙○○之年
    齡、品行、智識程度、犯罪動機、犯罪所生之損害：被告乙
    ○○為68年4 月9 日出生、曾受高職教育、並從事焊接金屬
    等勞力工作之人，有基本資料在卷可參；自成年後未受任何
    刑之宣告，有臺灣高等法院被告前案紀錄表、臺灣屏東地方
    法院檢察署刑案資料查註紀錄表各一份在卷可按，素行尚可
    ；又其為貪圖區區3,000 元小利，不顧詐騙集團對於社會治
    安所造成嚴重危害，猶助長犯罪集團氣焰，擾亂社會安寧，
    對治安所生危害非輕，且犯後嗣本院審理時，雖坦承客觀犯
    行，仍巧詞狡飾其主觀認識及動機，並諉過於自身經濟環境
    欠佳，難認有徹底悔悟之意等一切情狀，量處如主文所示之
    刑，並諭知易科罰金之折算標準，以資懲儆。
據上論斷，應依刑事訴訟法第273 條之1 第1 項、第299 條第1
項前段，刑法第30條第1 項前段、第2 項、第339 條第1 項、第
41條第1 項前段，罰金罰鍰提高標準條例第1 項前段、第2 條，
判決如主文。
本案經檢察官鍾仁松到庭執行職務
中　　華　　民　　國　　94　　年　　9 　　月　　30　　日
                  刑事第二庭    法  官  陳松檀
以上正本證明與原本無異。
如不服本判決應於收受本判決送達後10日內向本院提出上訴書狀
，其未敘述上訴理由者，並得於提起上訴後10日內向本院補提理
由書狀（均須按他造當事人之人數附繕本）「切勿逕送上級法院
」
                                書記官  魏慧夷
中　　華　　民　　國　　94　　年　　9 　　月　　30　　日
附錄本判決論罪之法條：
刑法第339條第1項
意圖為自己或他人不法之所有，以詐術使人將本人或第三人之物
交付者，處五年以下有期徒刑、拘役或科或併科一千元以下罰金
。
